【裁判字號】    97,消債更,1239
【裁判日期】    971208
【裁判案由】    聲請更生程序
【裁判全文】
臺灣高雄地方法院民事裁定          97年度消債更字第1239號
聲  請  人
即  債務人  甲○○
上列當事人因消費者債務清理事件聲請更生，本院裁定如下：
    主  文
聲請人即債務人甲○○自中華民國九十七年十二月八日下午四時
起開始更生程序。
命司法事務官進行本件更生程序。
    理  由
一、聲請意旨略以：聲請人即債務人甲○○積欠中國信託商業銀
    行股份有限公司（下稱中信商銀）等債權人共計新臺幣（下
    同）1,858,587 元，因繳款困難而於民國95年10月，依金融
    主管機關協調成立之中華民國銀行公會會員辦理消費金融案
    件無擔保債務協商機制與台新銀行等債權人達成協議，同意
    自95年10月起，分120 期，利率3.88% 之方式償還，聲請人
    每月應償還金額為18,711元。因聲請人目前在清粥小菜店工
    作，每月收入僅19,000元左右，前夫謝旺達雖每月亦供給扶
    養費用20,000元，然聲請人每月除需支出必要之生活費用9
    千元，尚需支付房屋之租金1 萬元，且需支付謝亞靜、謝念
    錦、謝亞蓁等3 名子女之生活費用及教育費用約20,000餘元
    ，實不足以負擔上開協商條件應納之18,711元，是聲請人未
    依前開還款協議繼續履行而毀諾，乃不可歸責於聲請人之事
    由所致，爰聲請准予裁定更生等語。
二、按債務人不能清償債務或有不能清償之虞，且無擔保或無優
    先權之債務總額未逾1,200 萬元者，於法院裁定開始清算程
    序或宣告破產前，得向法院聲請更生，消費者債務清理條例
    （下稱消債條例）第3 條、第42條第1 項定有明文。另債務
    人與金融機構協商成立者，不得聲請更生或清算，但因不可
    歸責於己之事由，致履行顯有重大困難者，不在此限；本條
    例施行前，債務人依金融主管機關協調成立之中華民國銀行
    公會會員辦理消費金融案件無擔保債務協商機制與金融機構
    成立之協商，準用前項之規定，亦為消債條例第151 條第5
    項、第6 項所明文規定。
三、經查：
  (一)聲請人因積欠中信商銀等債權人共計1,858,587 元，聲請人
    並曾依金融主管機關協調成立之中華民國銀行公會會員辦理
    消費金融案件無擔保債務協商機制與債權人達成協議，同意
    自95年10月起，分120 期，利率3.88 %之方式償還，聲請人
    每月應償還金額為18,711元，而聲請人現已毀諾未依協議繼
    續履行分期償還等節，為聲請人所自承（見本院卷第15頁）
    ，並有債權人清冊、協議書、無擔保債務還款計劃各1 份在
    卷可稽（見本院卷第9 至10頁、第11頁、第12頁）。聲請人
    除工作收入外，並無其他財產，此有聲請人95年至96年度綜
    合所得稅各類所得資料清單及財產歸屬資料清單共3 紙附卷
    可參（見本院卷第16至18頁），是聲請人並無財產可供清償
    聲請人現有之債務，符合消費者債務清理條例第3 條所定聲
    請更生之要件。
  (二)另聲請人與其女謝亞靜、謝念錦、謝亞蓁之戶籍均設在高雄
    市○○區○○路69巷3 弄13號，謝亞靜、謝念錦、謝亞蓁均
    無任何財產及工作收入，而聲請人現於清粥小菜店工作，每
    月收入約19,000元，有戶籍謄本、謝亞靜、謝念錦、謝亞蓁
    之財產歸屬資料清單、95及96年度綜稅所得資料查詢單、聲
    請人存款對帳單各1 份在卷可佐（見本院卷第36至38頁、第
    60至68頁、第79至80頁）。另就聲請人之女謝亞靜、謝念錦
    、謝亞蓁，依法應負扶養義務者除聲請人外，尚有其前配偶
    謝旺達，有家族系統表1 件可佐（詳卷第59頁），而以內政
    部社會司97年度高雄市每人每月之最低生活標準10,991元計
    算，聲請人主張每月須為其女謝亞靜、謝念錦、謝亞蓁3 人
    ，合計支出約20,000元之必要費用，其本人每月之必要之生
    活費用為9,000 元，均屬合理而堪採認。故聲請人每月最低
    之必要生活費用及扶養費用應為29,000元（計算式：9,000
    元＋20,000元＝29,000元）。然聲請人97年度每月平均收入
    為19,000元，加計聲請人之前配偶謝旺達每月給付之膽養費
    20,000元後，仍僅為39,000元，扣除原協商金額18,711元，
    僅餘20,289元（計算式：39,000元－18,711元＝20,289元）
    ，顯不足以支應聲請人每月最低之必要生活費用及扶養費用
    ，則聲請人未能依還款協議履行，自難歸責於聲請人。否則
    ，強令聲請人繼續依協議還款，勢必排擠聲請人每月所需之
    生活必要支出，並惡化聲請人之經濟狀況至絕境，自有違消
    費者債務清理條例之立法目的，本院因而認聲請人可不受前
    開還款協議之拘束，而得向本院聲請更生。
四、次按，「法院開始更生程序之裁定，應載明其年、月、日、
    時，並即時發生效力」、「法院裁定開始更生或清算程序後
    ，得命司法事務官進行更生或清算程序，必要時得選任律師
    、會計師或其他適當之自然人或法人一人為監督人或管理人
    」，消費者債務清理條例第45條第1 項、第16條第1 項分別
    定有明文。查，聲請人積欠上開無擔保債務，未達1,200 萬
    元，而以聲請人之微薄收入及無任何資產之情況，顯無法清
    償債務，已如前述，此外，查無聲請人有消費者債務清理條
    例第46條各款所定駁回更生聲請之事由存在，此有臺灣高等
    法院被告前案紀錄表1 份在卷可查（見本院卷第72頁）。是
    聲請人聲請更生，即屬有據，應予准許，並依上開規定命司
    法事務官進行本件更生程式。
五、依消費者債務清理條例第11條第1 項、第45條第1 項、第16
    條第1 項，裁定如主文。
中    華    民    國    97    年    12    月    8     日
                  民事第五庭  法  官  李育信
上為正本係照原本作成。
本件不得抗告。
本裁定已於97年12月8日下午4時公告。
中    華    民    國    97    年    12    月    8     日
                              書記官  林玉珊


司法院資訊處製作；財團法人民間司法改革基金會備份。
